【裁判字號】    99,台上,3646
【裁判日期】    990610
【裁判案由】    妨害性自主
【裁判全文】
最高法院刑事判決            九十九年度台上字第三六四六號
上  訴  人  潘○○姓名、年籍.
選任辯護人  吳澄潔律師
上列上訴人因妨害性自主案件，不服台灣高等法院高雄分院中華
民國九十七年三月十七日第二審更審判決（九十六年度上更(一)字
第三七０號，起訴案號：台灣屏東地方法院檢察署九十四年度偵
字第三五０九號），提起上訴，本院判決如下：
    主  文
原判決撤銷，發回台灣高等法院高雄分院。
    理  由
本件原判決撤銷第一審諭知上訴人潘○○無罪之判決，依修正前
刑法連續犯規定，改判論處上訴人連續對十四歲以下女子犯強制
猥褻罪刑（處有期徒刑三年二月；並應於刑之執行前，令入相當
處所，施以強制治療，期間至治癒為止，但最長不得逾三年），
固非無見。
惟查：(一)判決所載理由前後不相一致，或理由所為說明與所採證
據資料不相適合，均屬判決理由矛盾之當然違背法令。(1)本件原
判決於理由一說明：被害人Ａ女（民國○十○年十二月生，卷內
代號00000000，下稱Ａ女）於警詢所為陳述，屬於傳聞證據，上
訴人及選任辯護人既均反對作為證據，就Ａ女有無遭上訴人強制
猥褻，Ａ女警詢陳述與其審判中陳述尚屬相符，且非證明犯罪所
不可或缺，應以Ａ女審判中之證述作為證據。然Ａ女於警詢證稱
：上訴人對我性侵害共九次，第一次是○十○年三月二十三日早
上七點左右，我在家中等路隊時，上訴人把我帶到房間，親我嘴
巴、胸部，摸我下體，直到路隊快到時才讓我出來。第二、三、
七、八、九次分別在同年月二十四日、二十五日、二十八日、二
十九日、三十一日早上七點多，情形都跟第一次相同；第四、五
、六次則在同年三月二十六日早上八點，上訴人開小貨車載我去
田裡，摸我胸部、下體。約一小時後，推我進去工寮，摸我胸部
、下體。又過了一小時，在工寮沙發床上親我嘴巴和胸部及摸我
下體等語（見警卷第三至六頁）；嗣於第一審證稱：上訴人對我
性侵害約六天，全部約十二次。○十○年三月間在早上上學前排
路隊時，上訴人把我帶進房間，用手摸我胸部及下體，連續一星
期。星期三中午放學時及星期六、星期天，上訴人都有把我帶到
田裡去，在工寮裡摸我胸部及下體等語（見第一審卷第五三至五
四頁）；及至上訴審證稱：在警局說上訴人前後對我性侵害九次
是否屬實，因太久了，我忘記了等語；且經檢察官詰問「為何沒
有寫日記習慣在警局卻可以清楚說出遭上訴人性侵害九次之日期
？（朗讀九次性侵害日期）」「對你性侵害都是在何處？」「如
否如警局說的都是在家裡面？」等事項，Ａ女均未回答（見上訴
審卷第九０至九一頁）。就遭上訴人猥褻之時間、地點及次數，
Ａ女警詢陳述與第一審、上訴審指證均不相符。原判決認Ａ女警
詢陳述與審判中陳述相符，核與卷內證據資料不符，自有證據理
由矛盾之違法。(2)原判決於理由二、(二)說明Ａ女關於上訴人強制
猥褻之次數，已於上訴審確定以警詢所言為準。然Ａ女於上訴審
檢察官先詰問上訴人對其猥褻之時間、次數、地點時，或稱忘記
了，或未回答。嗣經檢察官詰問「你在警局說的話實在否？」Ａ
女雖稱「是真的」，但並未明確指出遭上訴人猥褻之時間及次數
，亦未證稱上訴人猥褻之次數係以警詢陳述為準（見上訴審卷第
九０至一００頁）。原判決理由此部分所為論斷顯與卷內證據資
料不符，亦有證據理由矛盾之違法。(二)刑事訴訟法並無被告親屬
不得作為證人或其證言無證據能力之規定，且被告親屬所為有利
被告之證言證明力如何，審理事實之法院雖有自由判斷之權，但
仍須受論理法則及經驗法則之支配。又被告得就被訴事實指出有
利之證明方法，並得聲請調查證據，刑事訴訟法第一百六十一條
之一、第一百六十三條第一項分別定有明文。則當事人於審理事
實之法院依法本可隨時聲請調查有利之證據，法院如對上訴人所
舉證人之證言，不予採取，自應說明其證言有何瑕疵不可採信之
理由，不能僅以上訴人於審理中始行舉證，逕認係屬事後串證之
詞，而悉予摒棄，否則其證據取捨自由判斷職權行使，即非適法
。原判決於理由二、(五)說明：證人Ａ女祖母於第一審證稱：與Ａ
女早上五點一同起床，全家吃完早餐後，與上訴人出門作雜工、
種田，叫Ａ女等排路隊上學等語。證人Ａ女之繼母花○○於第一
審證稱：○十○年三月二十六日早上八點回上訴人住處帶Ａ女遊
玩，直至下午四、五點才回上訴人家中；同年月二十七日整天與
Ａ女在家中等語。然二人分別為上訴人之妻及媳，對此家醜，無
法期待為不利於上訴人之證言。且二人所稱，倘若可信，何以上
訴人於警詢及偵查中均未明確提出，以供及時查證？顯係事後故
意迴護上訴人之詞，不足採信等語。原判決並未說明Ａ女祖母及
Ａ女繼母證述有何瑕疵而不足採信，僅以二人與上訴人有親屬關
係，及上訴人於第一審始聲請調查證據，即不採取二人有利上訴
人之證詞，依上開說明，難謂適法。以上或為上訴意旨所指摘，
或為本院得依職權調查之事項，應認原判決有撤銷發回之原因。
據上論結，應依刑事訴訟法第三百九十七條、第四百零一條，判
決如主文。
中    華    民    國  九十九  年    六    月    十    日
                      最高法院刑事第十二庭
                          審判長法官  黃  一  鑫
                                法官  張  春  福
                                法官  林  勤  純
                                法官  李  錦  樑
                                法官  陳  國  文
本件正本證明與原本無異
                                      書  記  官
中    華    民    國  九十九  年    六    月   十八   日
                                                      K

司法院資訊處製作；財團法人民間司法改革基金會備份。
